臺灣高等法院臺中分院刑事判決　　　 100年度上訴字第1778號
上　訴　人　陳華朗
即　被　告
選任辯護人　謝清傑律師
上列上訴人即被告因違反毒品危害防制條例案件，不服臺灣苗栗
地方法院99年度訴字第789號中華民國100年5月17日第一審判決
（起訴案號：臺灣苗栗地方法院檢察署99年度偵字第2762號、99
年度毒偵字第681號），提起上訴，本院判決如下：
    主    文
上訴駁回。
    犯罪事實
一、陳華朗明知甲基安非他命及MDMA（即俗稱之搖頭丸）係管制
    之第二級毒品、愷他命（即俗稱之K他命）係管制之第三級
    毒品，均不得非法持有、販賣，竟仍分別基於持有第二級毒
    品、意圖營利而販賣第三級毒品之犯意：(一)於民國99年5月
    13日前某日某時許，在苗栗縣頭份鎮某處，向綽號「阿亭」
    之不詳成年男子，以每顆新臺幣（下同）300元之價格，購
    買含甲基安非他命及MDMA成分之淺藍色圓形錠11顆而持有之
    。(二)於上開時、地，再以每100公克3萬8000元之價格，向「
    阿亭」購買愷他命1批後予以分裝，並於99年5月13日凌晨1
    時許，在苗栗縣頭份鎮○○○路與復興街口，以1000元之價
    格，將其中2包愷他命販賣予張艾雯。嗣於同日凌晨1時30分
    許，張艾雯因持有甫向陳華朗購得之愷他命2包為警查獲，
    並扣得愷他命2包（均含袋，驗餘總重量2.2577公克）；再
    經警命張艾雯聯絡陳華朗於同日凌晨2時許至苗栗縣警察局
    頭份分局前而為警逮獲，並在陳華朗所駕駛之車牌號碼5186
    -TX號自小客車內扣得愷他命14包（均含袋，驗餘總重量17.
    4397公克）、含甲基安非他命及MDMA成分之淺藍色圓形錠11
    顆（其中1顆嗣經鑑定用罄而滅失）。
二、案經苗栗縣警察局頭份分局報請臺灣苗栗地方法院檢察署檢
    察官偵查起訴。
    理    由
壹、證據能力之說明：
一、供述證據部分：
    刑事訴訟法第159條之5規定：「被告以外之人於審判外之陳
    述，雖不符前4條之規定，而經當事人於審判程序同意作為
    證據，法院審酌該言詞陳述或書面陳述作成時之情況，認為
    適當者，亦得為證據。當事人、代理人或辯護人於法院調查
    證據時，知有第159條第1項不得為證據之情形，而未於言詞
    辯論終結前聲明異議者，視為有前項之同意。」立法意旨在
    於傳聞證據未經當事人之反對詰問予以核實，原則上先予排
    除。惟若當事人已放棄反對詰問權，於審判程序中表明同意
    該等傳聞證據可作為證據，或於言詞辯論終結前未聲明異議
    ，基於尊重當事人對傳聞證據之處分權，及證據資料愈豐富
    ，愈有助於真實發見之理念，且強化言詞辯論主義，使訴訟
    程序得以順暢進行，上開傳聞證據亦均具有證據能力。查本
    案以下所引用上訴人即被告陳華朗（下稱被告）以外之人於
    審判外所為陳述之供述證據，經本院於準備程序時詢問檢察
    官、被告、辯護人關於證據能力之意見，檢察官、被告、辯
    護人對該等證據之證據能力均不爭執，且迄本院言詞辯論終
    結前，檢察官、被告、辯護人就該等證據之證據能力皆未聲
    明異議，本院審酌該等證據作成時之情況，並無違法取證或
    其他瑕疵，認為均適於作為本案認定事實之依據，依刑事訴
    訟法第159條之5規定，該等供述證據皆有證據能力。
二、非供述證據部分：
    刑事訴訟法第159條至第159條之5有關傳聞法則之規定，乃
    對於被告以外之人於審判外之言詞或書面陳述之供述證據所
    為規範，至非供述證據之物證，或以科學、機械之方式，對
    於當時狀況所為忠實且正確之記錄，性質上並非供述證據，
    均應無傳聞法則規定之適用，如該非供述證據非出於違法取
    得，並已依法踐行調查程序，即不能謂其無證據能力。本案
    以下所引用之非供述證據，並無證據證明有出於違法取得之
    情形，復經本院依法踐行調查程序，自均有證據能力。
貳、認定犯罪事實所憑之證據及理由：
一、前揭犯罪事實，業據被告於警詢、偵查中及原審、本院審理
    時坦承不諱（見偵字卷第16至21、53至57頁，原審卷第38、
    80頁，本院卷第21、45頁），核與證人張艾雯於警詢及偵查
    中證述之情節相符（見偵字卷第45至47、79至81頁），並有
    搜索同意書、苗栗縣警察局頭份分局搜索扣押筆錄、苗栗縣
    警察局頭份分局扣押筆錄各1份、頭份派出所扣押物品收據
    、頭份分局頭份派出所扣押物品目錄表各2份、苗栗縣警察
    局頭份分局頭份派出所刑案照片16張、苗栗縣警察局頭份分
    局扣押物品清單2張、警員劉兆傑職務報告1份可稽（見偵字
    卷第22至28、40至43 、48至51頁，原審卷第30、32頁，毒
    偵字卷第13至14頁），以及警方查獲張艾雯持有之白色結晶
    2包，被告持有之白色結晶14包、淺藍色圓形錠11顆扣案可
    證。上開扣案物品經送驗結果，張艾雯持有之白色結晶2包
    皆檢出愷他命成分，驗餘總重量為2.2577公克（均含袋），
    被告持有之白色結晶14包亦皆檢出愷他命成分，驗餘總重量
    為17.4397公克（均含袋），被告持有之淺藍色圓形錠11顆
    則皆檢出甲基安非他命及MDMA成分，鑑驗耗用1顆，驗餘數
    量為10顆，此有行政院衛生署食品藥物管理局99年8月12日
    FDA研字第0990045382號、99年8月13日FDA研字第09900453
    83號檢驗報告書各1份為憑（見偵字卷第92至93頁）。足見
    被告之自白與事實相符而可採信。
二、按販賣毒品之所謂販賣行為，係行為人基於營利之目的，而
    販入或賣出毒品而言。販賣毒品者，其主觀上須有營利之意
    圖，且客觀上有販賣之行為，即足構成，至於實際上是否已
    經獲利，則非所問（參照最高法院93年度臺上字第1651號判
    決）。衡諸我國查緝毒品之施用或販賣一向執法甚嚴，對於
    販賣毒品者尤科以重度刑責，又販賣毒品既係違法行為，當
    非可公然為之，亦無公定價格，且容易分裝並增減份量，而
    每次買賣之價量，可能隨時依雙方關係深淺、資力、需求量
    及對行情之認知、來源是否充裕、查緝是否嚴謹、購買者被
    查獲時供述購買對象之可能風險之評估等情形，而異其標準
    ，非可一概而論，是販賣之利得，誠非固定，除非經行為人
    詳細供出所販賣之毒品之進價及售價，且數量俱臻明確外，
    實難察得其交易實情，但販賣毒品係重罪，且毒品量微價高
    ，取得不易，倘若非有利可圖，一般人當無干冒重度刑責而
    提供毒品給他人之可能，是其販入之價格必較售出之價格低
    廉，而有從中賺取買賣差價牟利之意圖及事實，應屬合理之
    認定，縱使販賣之人從價差或量差中牟利方式雖異，其意圖
    營利之非法販賣行為仍屬同一。本案被告與證人張艾雯非屬
    至親，被告既甘冒遭到查緝判處重刑之危險，親自出面將毒
    品愷他命送交予證人張艾雯並收取價金，顯見本案販賣愷他
    命犯行對被告而言，確屬有利可圖，其始願為之，被告具有
    從中獲利之意圖甚明。
三、綜上所述，本案事證明確，被告持有第二級毒品、販賣第三
    級毒品之犯行均堪認定，應予依法論科。
、論罪科刑及駁回上訴之理由：
一、甲基安非他命、MDMA屬毒品危害防制條例第2條第2項第2款
    所定之第二級毒品，愷他命屬毒品危害防制條例第2條第2項
    第3款所定之第三級毒品，均不得非法持有、販賣。是核被
    告如犯罪事實欄一、(一)所為，係犯毒品危害防制條例第11條
    第2項之持有第二級毒品罪；如犯罪事實欄一、(二)所為，係
    犯毒品危害防制條例第4條第3項之販賣第三級毒品罪，被告
    為販賣而持有愷他命之低度行為，應為其販賣愷他命之高度
    行為所吸收，不另論罪。所犯上開2罪間，犯意各別，行為
    互殊，應予分論併罰。
二、毒品危害防制條例第17條第2項規定：「犯第4條至第8條之
    罪於偵查及審判中均自白者，減輕其刑。」被告就犯罪事實
    欄一、(二)所示販賣第三級毒品之事實，於警詢、偵查及原審
    、本院審判中均自白犯行，有各該筆錄在卷可佐，應依毒品
    危害防制條例第17條第2項規定，就被告販賣第三級毒品部
    分減輕其刑。
三、被告於原審及本院準備程序時雖均辯稱其有供出毒品來源為
    綽號「阿亭」之人云云，惟經原審向苗栗縣警察局頭份分局
    函查結果，被告於警詢時坦承撥打0000000000及0000000000
    號行動電話向綽號「阿亭」之男子購買毒品，經頭份分局調
    閱上開2支行動電話申設人資料，均與被告所陳述販賣毒品
    綽號「阿亭」之男子身分不符，再調閱上開2支行動電話99
    年5月13日以後之通聯，發現上開2支電話於5月13日後即呈
    現關機狀況，無撥出電話之紀錄，續查發現，0000000000號
    行動電話於99年9月10日因欠費遭電信公司停用，本案因無
    法查明綽號「阿亭」男子之身分，被告所述之上開2支行動
    電話亦無通聯，無法對其實施通訊監察，故無因被告之陳述
    而查獲其販毒之上游等情，有頭份分局以100年2月18日份警
    偵字第1000002559號函檢送之偵查佐羅銘煌100年2月13日職
    務報告1份可參（見原審卷第58至59頁）。復經本院向苗栗
    縣警察局竹南分局函查結果，被告於100年9月16日向竹南分
    局供述其毒品來源「阿亭」之人以0000000000號行動電話撥
    打給被告，經竹南分局調閱0000000000號行動電話使用者資
    料，為外勞卡，故無法查出「阿亭」之人正確年籍資料等情
    ，有竹南分局以100年11月16日南警偵字第1000031825號函
    檢送之偵查佐陳威佑100年11月14日偵查報告書可參（見本
    院卷第31、33頁）。則被告販賣第三級毒品部分，自無毒品
    危害防制條例第17條第1項供出毒品來源，因而查獲其他正
    犯或共犯者，減輕或免除其刑規定之適用。
四、刑法第59條所規定之酌量減輕其刑，係裁判上之減輕，必以
    犯罪之情狀可憫恕，認為宣告法定最低度之刑猶嫌過重者，
    始有其適用。如別有法定減輕之事由，應先依法定減輕事由
    減輕其刑後，科以最低刑度，猶嫌過重時，始得為之。本件
    被告販賣愷他命之犯行，係犯毒品危害防制條例第4條第3項
    之販賣第三級毒品罪，其法定最輕本刑為5年以上有期徒刑
    ，被告合於同條例第17條第2項於偵查及審判中均自白，減
    輕其刑之規定，經依刑法第66條第1項前段規定減輕其刑後
    ，其法定最低度刑，已可減至2年6月以上有期徒刑，依被告
    販賣第三級毒品之犯罪情狀以觀，本院認為已無客觀上足以
    引起一般同情，顯可憫恕，科以最低度刑猶嫌過重之情形，
    故無庸再適用刑法第59條規定酌量減輕其刑，附此敘明。
五、原審以被告前揭犯行明確，適用刑事訴訟法第299條第1項前
    段，毒品危害防制條例第4條第3項、第11條第2項、第17條
    第2項、第18條第1項前段、第19條第1項，刑法第11條、第
    51條第5款、第38條第1項第1款、第2款等規定，審酌被告販
    賣愷他命之次數僅1次，所得僅1000元，獲取之利益並非龐
    大，且持有毒品之數量亦非鉅，犯後始終坦承犯行，勇於承
    擔罪責，節省有限之司法資源，態度尚佳，爰特予量處較輕
    之刑，以鼓勵自新；併參其素行（有臺灣高等法院被告前案
    紀錄表在卷可稽）、犯罪之動機、目的、手段、智識程度、
    生活狀況（兼參被告所提診斷證明書等資料，見原審卷第46
    頁以下）、所生之損害非鉅等一切情狀，就持有第二級毒品
    部分量處有期徒刑有期徒刑3月、販賣第三級毒品部分量處
    有期徒刑2年7月，並定其主刑部分應執行有期徒刑2年8月，
    且就從刑沒收部分，敘明：(一)扣案含甲基安非他命及MDMA成
    分之淺藍色圓形錠11顆，係查獲之第二級毒品，除其中1顆
    業經鑑定用罄而滅失外，其餘10顆均應依毒品危害防制條例
    第18條第1項前段規定，宣告沒收銷燬之。(二)毒品危害防制
    條例對於「查獲」之製造、運輸、販賣、意圖販賣而持有、
    以非法方法使人施用、引誘他人施用及轉讓第三、四級毒品
    之沒收，並無特別規定，如其行為已構成犯罪，則該毒品固
    應依刑法第38條第1項第1款之規定沒收之。惟所謂「查獲」
    之毒品，應係指犯人被查獲之毒品而言。本件扣案之愷他命
    14包（均含袋，驗餘總重量17.4397公克），其中毒品部分
    係查獲之第三級毒品，為違禁物，而包裹上開毒品之包裝袋
    （共14個），具有防止毒品裸露、逸出及潮濕之功用，並便
    於攜帶，係被告所有供其販賣毒品所用之物，均應各依刑法
    第38條第1項第1款、第2款規定宣告沒收。另扣案之愷他命2
    包（均含袋，驗餘總重量2.2577公克）係於張艾雯持有中為
    警方查獲，並非被告持有中被查獲之毒品，自不得於被告所
    犯販賣第三級毒品罪名項下宣告沒收。(三)未扣案之被告販賣
    第三級毒品所得財物1000元，應依毒品危害防制條例第19條
    第1項規定宣告沒收，如全部或一部不能沒收時，以其財產
    抵償之。經核原判決之認事用法俱無不當，量刑亦稱允洽。
    被告上訴意旨指稱其有供出毒品來源，因而查獲其他正犯或
    共犯之情形，請求依毒品危害防制條例第17條第1項規定減
    輕或免除其刑，並請求從輕量刑云云，為無理由，應予駁回
    上訴。
據上論斷，應依刑事訴訟法第368條，判決如主文。
本案經檢察官陳銘章到庭執行職務。
中    華    民    國   100    年    12    月    20    日
                  刑事第六庭  審判長法  官  李 文 雄
                                    法  官  蔡王金全
                                    法  官  黃 小 琴
以上正本證明與原本無異。
持有第二級毒品罪部分不得上訴。
販賣第三級毒品罪部分如不服本判決，應於收受送達後10日內向
本院提出上訴狀，其未敘述上訴之理由者，並得於提起上訴後10
日內向本院補提理由書（均須按他造當事人之人數附繕本）「切
勿逕送上級法院」。
                                    書記官  林 元 威
中    華    民    國   100    年    12    月    20    日